【裁判字號】    99,訴緝,29
【裁判日期】    990609
【裁判案由】    違反毒品危害防制條例
【裁判全文】
臺灣屏東地方法院刑事判決              99年度訴緝字第29號
公  訴  人  臺灣屏東地方法院檢察署檢察官
被      告  甲○○
上列被告因違反毒品危害防制條例案件，經檢察官提起公訴（98
年度毒偵字第1334號），被告於本院準備程序就被訴事實為有罪
之陳述，經合議庭裁定由受命法官獨任進行簡式審判程序，並判
決如下：
    主  文
甲○○施用第一級毒品，累犯，處有期徒刑拾月；又施用第二級
毒品，累犯，處有期徒刑陸月。應執行有期徒刑壹年貳月。
    事  實
一、甲○○前因施用毒品案件，經本院以89年度毒聲字第350 號
    裁定送觀察、勒戒，認有繼續施用毒品之傾向，復經本院以
    89年度毒聲字第572 號裁定令入戒治處所施以強制戒治，於
    民國91年1 月30日執行完畢釋放，並由臺灣屏東地方法院檢
    察署檢察官以91年度戒毒偵字第30號為不起訴處分確定；又
    因施用第一級、第二級毒品案件，經同署檢察官以92年度毒
    偵字第427 號聲請簡易判決處刑並聲請強制戒治，強制戒治
    部分經本院以92年度毒聲字第560 號裁定令入戒治處所施以
    強制戒治，嗣經本院裁定停止戒治，所餘戒治期間付保護管
    束，刑責部分則經本院以92年度訴字第502 號判決分別處有
    期徒刑1 年、8 月，定應執行刑為有期徒刑1 年6 月確定；
    然其於保護管束期間，又因施用第一級、第二級毒品案件，
    經同署檢察官以92年度毒偵字第1818號提起公訴並聲請強制
    戒治，其前揭停止戒治之裁定因而遭撤銷，復因新修正之毒
    品危害防制條例第35條第1 項第1 款規定，觀察、勒戒及強
    制戒治中之案件，適用修正後觀察、勒戒及強制戒治之規定
    ，而修正後之該條例已刪除5 年內再犯之施用毒品案件應令
    入戒治處所強制戒治之規定，同署檢察官遂依修正後之規定
    ，於93年1 月9 日報結（不能認為已受強制戒治執行完畢）
    ，刑責部分則經本院以93年度訴字第72號判決分別處有期徒
    刑1 年、8 月，定應執行刑為有期徒刑1 年6 月確定；另因
    竊盜案件，經本院以93年度簡字第621 號判決處有期徒刑5
    月確定；復因搶奪案件，經本院以93年度訴字第484 號判決
    處有期徒刑7 月確定；另因詐欺案件，經本院以95年度易字
    第640 號判決處有期徒刑5 月確定；上開各罪所處之刑經減
    刑後定應執行刑及接續執行，於96年7 月16日執行完畢。詎
    仍未戒絕毒癮，明知海洛因、甲基安非他命業經行政院公告
    列為毒品危害防制條例第2 條第2 項第1 款、第2 款之第一
    級、第二級毒品，不得施用、持有，竟基於施用第一級毒品
    海洛因之犯意，於98年6 月26日凌晨4 時許，在其屏東縣林
    邊鄉○○村○○路111 之1 住處內，以將海洛因置於注射針
    筒摻水稀釋後注射之方式，施用海洛因1 次；另基於施用第
    二級毒品甲基安非他命之犯意，於同日上午某時許，在其上
    開住處，以將甲基安非他命置於玻璃球內加熱燒烤再吸食其
    所生煙霧之方式，施用甲基安非他命1 次。嗣於98年6 月28
    日11時許，甲○○行經屏東縣林邊鄉○○路時因行跡可疑為
    警盤查，復經警為其採尿送驗，檢出第一級、第二級毒品陽
    性反應，始悉上情。
二、案經屏東縣政府警察局東港分局報告臺灣屏東地方法院檢察
    署檢察官偵查起訴。
    理  由
一、按簡式審判程式之證據調查，不受刑事訴訟法第159 條第1
    項所定：「被告以外之人於審判外之言詞或書面陳述，不得
    作為證據。」之限制，此見同法第273 條之2 規定甚明。是
    本判決下列所引用之被告以外之人於審判外所為之陳述，依
    前揭法律規定，均得作為證據，先予敘明。
二、(一)上開犯罪事實，業據被告甲○○坦承不諱；而被告為警查
      獲後所排放之尿液經採樣送驗，以酵素免疫分析法初步檢
      驗及氣相層析質譜儀法確認檢驗結果，於嗎啡類、安非他
      命類均呈陽性反應，有屏東縣警察局東港分局偵辦毒品條
      例案尿液受檢人真實姓名對照表及臺灣檢驗科技股份有限
      公司98年7 月15日出具之濫用藥物尿液檢驗報告各1 紙附
      卷足稽（見警卷第7 、8 頁），俱徵被告前揭不利於己之
      自白與事實相符。
    (二)按施用第一、二級毒品為犯罪行為，毒品危害防制條例第
      10條定有處罰明文。故施用第一、二級毒品者，依前揭規
      定本應科以刑罰。惟基於刑事政策，對合於一定條件之施
      用者，則依同條例第20條、第23條之規定，施以觀察、勒
      戒及強制戒治之保安處分。又毒品危害防制條例於92年7
      月9 日修正公佈，自93年1 月9 日施行，其中第20條、第
      23條將施用毒品之刑事處遇程式，區分為「初犯」及「5
      年內再犯」、「5 年後再犯」。依其立法理由之說明：「
      初犯」，經觀察、勒戒或強制戒治後，應為不起訴處分或
      不付審理之裁定；經觀察、勒戒或強制戒治執行完畢釋放
      後，「5 年內再犯」者，因其再犯率甚高，原實施之觀察
      、勒戒及強制戒治既已無法收其實效，爰依法追訴或裁定
      交付審理。至於經觀察、勒戒或強制戒治執行完畢釋放後
      ，「5 年後再犯」者，前所實施之觀察、勒戒或強制戒治
      已足以遮斷其施用毒品之毒癮，為期自新及協助其斷除毒
      癮，仍適用「初犯」規定，先經觀察、勒戒或強制戒治之
      程式。從而依修正後之規定，僅限於「初犯」及「5 年後
      再犯」2 種情形，始應先經觀察、勒戒或強制戒治程式。
      倘被告於5 年內已再犯，經依法追訴處罰，縱其第3 次（
      或第3 次以上）再度施用毒品之時間，在初犯經觀察、勒
      戒或強制戒治執行完畢釋放5 年以後，已不合於「5 年後
      再犯」之規定，且因已於「5 年內再犯」，顯見其再犯率
      甚高，原實施觀察、勒戒或強制戒治，已無法收其實效，
      即應依該條例第10條處罰（最高法院97年9 月9 日97年度
      第5 次刑事庭會議決議參照）。本案被告於89年間因施用
      毒品案件，經本院裁定送觀察、勒戒，認有繼續施用毒品
      之傾向，復經本院裁定令入戒治處所施以強制戒治，於91
      年1 月30日執行完畢釋放，並由臺灣屏東地方法院檢察署
      檢察官為不起訴處分確定後，又因施用第一級、第二級毒
      品案件，經同署檢察官以92年度毒偵字第427 號聲請簡易
      判決處刑並聲請強制戒治，刑責部分經本院以92年度訴字
      第502 號判決分別處有期徒刑1 年、8 月，定應執行刑為
      有期徒刑1 年6 月確定等情，有臺灣高等法院被告前案紀
      錄表在卷可稽（見本院卷第5 至14頁），被告前因犯施用
      毒品罪，經強制戒治執行完畢釋放後，5 年內既已再犯施
      用毒品罪，並經依法追訴處罰，縱本次施用毒品之時間，
      係在前次施用毒品經強制戒治執行完畢釋放5 年以後，仍
      與「5 年後再犯」有別，而無毒品危害防制條例第20條第
      3 項之適用，自應依法追訴審判。
    (三)綜上所述，本案事證明確，被告施用第一級、第二級毒品
      犯行，洵堪認定，應予依法論科。
三、按海洛因及甲基安非他命分屬毒品危害防制條例第2 條第2
    項第1 款、第2 款規定之第一級及第二級毒品，被告分別施
    用之，核係犯同條例第10條第1 項之施用第一級毒品罪及同
    條第2 項之施用第二級毒品罪。被告施用海洛因、甲基安非
    他命前後持有第一級、第二級毒品之低度行為，分別為其施
    用之高度行為所吸收，均不另論罪。被告所犯上開2 罪，犯
    意各別，罪名互殊，應予分論併罰。被告有如犯罪事實項下
    所載之前科紀錄，有臺灣高等法院被告前案紀錄表1 份附卷
    可稽，其於徒刑執行完畢後5 年內，故意再犯本案有期徒刑
    以上之2 罪，為累犯，均應依刑法第47條第1 項規定，加重
    其刑。爰審酌被告前因施用毒品案件，經送觀察、勒戒、強
    制戒治並經判刑確定執行完畢，仍不知戒絕，又觸犯本件犯
    行，戕害己身，顯示其定力不足、意志不堅、易受外界誘惑
    ，於本院審理中坦承犯行，態度良好，併其之生活狀況、品
    行、智識程度等一切情狀，分別量處如主文所示之刑，並定
    其應執行刑。
據上論斷，應依刑事訴訟法第273 條之1 第1 項、第299 條第1
項前段，毒品危害防制條例第10條第1 項、第2 項，刑法第11條
前段、第47條第1 項、第51條第5 款，判決如主文。
本案經檢察官到庭潘國威執行職務。
中    華    民    國    99    年     6    月     9    日
                  刑事第三庭  法  官  李珮妤
以上正本證明與原本無異。
如不服本判決應於收受判決後10日內向本院提出上訴書狀，並應
敘述具體理由；其未敘述上訴理由者，應於上訴期間屆滿後20日
內向本院補提理由書（均須按他造當事人之人數附繕本）「切勿
逕送上級法院」。
中    華    民    國    99    年    6     月    9     日
                              書記官  劉淑蓉
附錄本案論罪科刑法條：
毒品危害防制條例第10條
施用第一級毒品者，處6月以上5年以下有期徒刑。
施用第二級毒品者，處3年以下有期徒刑。

司法院資訊處製作；財團法人民間司法改革基金會備份。
